【裁判字號】    99,聲,390
【裁判日期】    990602
【裁判案由】    強制執行
【裁判全文】
臺灣桃園地方法院民事裁定
聲  請  人  乙○○即渴望研究園大樓管理負責人
相  對  人  丁○○
            戊○○
            甲○○
            丙○○
上列當事人間聲請裁定強制執行事件，本院裁定如下：
    主  文
聲請駁回。
聲請費用由聲請人負擔。
    理  由
一、本件聲請意旨略以：
  (一)聲請人前於民國97年7 月11日經桃園縣政府以府水衛字第09
    70224702號函公告為下水道管理機構，嗣後桃園縣政府於98
    年4 月28日以協議書指定第三人三和新城社區公共設施管理
    委員會（下簡稱公設管委會）為下水道管理機構，公設管委
    會再委託聲請人負責辦理桃園縣龍潭鄉三和新城住宅社區○
    ○○道建設及管理事項。聲請人於97年7 月23日以渴望研究
    園九七字第9707001 號函，公告下水道使用區域，以及該區
    ○○○○○道使用管理規章。是以相對人依據下水道法第26
    條第1 項規定：「用戶使用下水道，應繳納使用費；其計收
    方式如左：一、按下水道用戶使用自來水及其他用水之用量
    比計收。二、按下水道用戶排放之下水水質及水量計收。三
    、其他經主管機關核定之方式」，及該區○○○○○道使用
    管理規章，負有繳納下水道使用費之義務。
  (二)詎相對人於97年9 月至98年6 月間，並未繳納97年7 月至98
    年4 月之下水道使用費，依據下水道法第27條規定：「下水
    道用戶不依規定繳納下水道使用費者，得自繳納期限屆滿之
    次日起，每逾3 日加徵應納使用費額百分之1 滯納金；逾期
    1 個月經催告而仍不繳納得移送法院裁定後強制執行」。本
    件相對人繳納期限屆滿業已逾1 個月，並經聲請人於99年2
    月間先後以律師函催告後仍不繳納，是相對人之行為，已牴
    觸下水道法之規定，而得移送法院裁定強制執行，為此，聲
    請裁定准予對相對人實施強制執行等語。
  (三)聲明：相對人丁○○應給付聲請人新台幣（下同）4,644 元
    及如附表所示之滯納金及利息；相對人戊○○應給付聲請人
    1,071 元及如附表所示之滯納金及利息；相對人甲○○應給
    付聲請人4,780 元及如附表所示之滯納金及利息；相對人丙
    ○○應給付聲請人3,614 元及如附表所示之滯納金及利息。
二、按下水道分為公共下水道及專用下水道，前者指公共使用之
    下水道，後者指特定地區或場所使用而設置尚未納入公共下
    水道之下水道，下水道法第2 條第3 款、第4 款定有明文。
    再按下水道用戶不依規定繳納下水道使用費者，得自繳納期
    限屆滿之次日起，每逾3 日加徵應納使用費額百分之1 滯納
    金；逾期1 個月經催告而仍不繳納得移送法院裁定後強制執
    行，同法第27條亦定有文。惟下水道法第27條規定，雖未明
    定限於政府機關或公營事業機構建設、管理之下水道，始有
    其適用，惟就其所規定之「使用費」性質觀之，係人民因國
    家對之實行特殊個別的服務，而個別的對國家從事相對給付
    （繳費）之公法上金錢給付義務，此種給付義務，僅限於對
    政府機關或公營事業機構建設、管理之下水道，始負有之，
    如不履行其給付義務，始發生加徵滯納金，及移送法院裁定
    後強制執行之問題。如係私人建設、管理之專用下水道，既
    非由政府機關或公營事業建設、管理，其用戶如有未繳納專
    用下水道使用費情事者，係屬私法上債權債務關係，而非公
    法上之金錢給付義務，自無上開規定之適用〔法務部（75）
    法律字第11462 號函、內政部75年台內營字第450716號函參
    照〕。
三、經查，本件三和新城住宅社區係依「非都市土地開發審議作
    業規範」之規定開發興建，依新開發社區○○○○道執行現
    況，應由該社區管理委員會負責自行操作、管理及維護，桃
    園縣政府並於97年7 月11日以府水衛字第0970224702號函指
    定聲請人為三和新城住宅社區○○○○道管理機構，聲請人
    於97年7 月23日依下水道法第19條規定自行辦理公告等情，
    有桃園縣政府97年7 月11日府水衛字第0970224702號函、聲
    請人97年7 月23日渴望研究園九七字第9707001 號函、三和
    新城社區○○○○道使用管理規章、桃園縣政府99年4 月28
    號府水衛字第0990146833號函在卷可稽（見本院卷第7 、14
    -22 、34頁），堪信為真實。則三和新城住宅社區○○○○
    道（下稱系爭下水道）即屬私人興建、管理之專用下水道，
    揆諸前揭說明，其用戶如有未繳納系爭下水道使用費情事者
    ，係屬私法上債權債務關係，而非公法上之金錢給付義務，
    自無下水道法第27條之適用。再查，系爭下水道之污水處理
    廠及相關設備雖由龍顯國際股份有限公司於98年4 月28日捐
    贈予桃園縣政府，並由桃園縣政府指定公設委員會為下水道
    管理機構，再由公設委員會委託聲請人管理系爭下水道，此
    有協議書2 份在卷可憑（見本院卷第8-13頁），惟依聲請人
    之主張，相對人所積欠者為97年7 月至98年4 月間下水道使
    用費，係在系爭下水道捐贈桃園縣政府前即發生之私人債務
    ，不因系爭下水道捐贈桃園縣政府後即變為公法上金錢給付
    義務，故仍無下水道法第27條之適用。從而，聲請人依下水
    道法第27條規定，請求相對人給付下水道使用費、利息及滯
    納金，為無理由，應予駁回。爰裁定如主文。
中    華    民    國    99    年    6     月    2     日
                  民事第一庭  法  官  郭俊德
正本係照原本作成。
如不服本裁定應於送達後10日內向本院提出抗告狀，並應繳納抗
告費新台幣1000元。
中    華    民    國    99    年    6     月    2     日
                              書記官  黃澧

司法院資訊處製作；財團法人民間司法改革基金會備份。
